臺灣臺南地方法院刑事判決　　　　　　 100年度訴字第1261號
公　訴　人　臺灣臺南地方法院檢察署檢察官
被　　　告　陳致力
上列被告因違反毒品危害防制條例案件，經檢察官提起公訴（10
0 年度毒偵字第1093號），被告於準備程序中就被訴事實為有罪
之陳述，本院合議庭裁定改依簡式審判程序審理，判決如下：
    主  文
陳致力施用第一級毒品，累犯，處有期徒刑壹年肆月。
    事  實
一、陳致力前於民國88年間因施用毒品案件，經本院以88年度毒
    聲字第631 號裁定送觀察、勒戒後，認有繼續施用毒品傾向
    ，再經本院以88年度毒聲字第1945號裁定送戒治處所施以強
    制戒治，嗣經本院以88年度毒聲字第3667號裁定停止戒治處
    分付保護管束，於89年7 月3 日保護管束期滿視為執行完畢
    ，由臺灣臺南地方法院檢察署檢察官以89年度戒毒偵字第47
    6 號為不起訴處分確定；復於90年間因施用毒品案件，經本
    院以90年度毒聲字第215 號裁定送戒治處所施以強制戒治，
    嗣經本院以90年度毒聲字第2522號裁定停止戒治處分付保護
    管束，於91年4 月16日保護管束期滿視為執行完畢；再於92
    年間因施用毒品案件，經本院以92年度毒聲字第833 號裁定
    送戒治處所施以強制戒治，嗣於93年1 月9 日因法律修正而
    報結。又其曾於94年間因違反毒品危害防制條例案件，經本
    院以94年度訴字第743 號判決判處應執行有期徒刑1 年5 月
    ，上訴後，經臺灣高等法院臺南分院以94年度上訴字第974
    號判決駁回確定；復於95年間因違反毒品危害防制條例案件
    ，經臺灣高等法院臺南分院以95年度上訴字第812 號判決判
    處應執行有期徒刑1 年4 月，上訴後，經最高法院以95年度
    台上字第6765號判決駁回確定，嗣經臺灣高等法院臺南分院
    以96年度聲減字第51號裁定減刑為應執行有期徒刑8 月確定
    ；再於同年間因違反槍砲彈藥刀械管制條例案件，經本院以
    95年度訴字第988 號判決判處有期徒刑1 年10月，上訴後，
    經臺灣高等法院臺南分院以96年度上訴字第136 號判決駁回
    確定，嗣上開95年間所犯各罪，經臺灣高等法院臺南分院以
    96年度聲字第1113號裁定應執行有期徒刑2 年5 月確定，與
    前揭有期徒刑1 年5 月部分接續執行，於98年2 月19日縮短
    刑期假釋出監，並於98年10月11日縮刑期滿執行完畢。
二、詎其猶不知悔改，於強制戒治執行完畢釋放後，復基於施用
    第一級毒品海洛因、第二級毒品甲基安非他命之犯意，於10
    0 年4 月6 日某時許，在其前位於臺南市○○區○○路591
    巷41號4 樓F10 室住處內，將海洛因、甲基安非他命摻雜混
    合後置入玻璃球內燒烤產生煙氣，再以口鼻吸食之方式，同
    時施用第一級毒品海洛因及第二級毒品甲基安非他命1 次。
    嗣於100 年4 月7 日8 時30分許，為警持搜索票至其上開臺
    南市○○區○○路591 巷41號4 樓F10 室搜索，並經其同意
    採尿送驗後呈嗎啡及甲基安非他命之陽性反應，始知上情。
三、案經臺南市政府警察局第六分局報請臺灣臺南地方法院檢察
    署檢察官偵查起訴。
    理  由
一、本件被告陳致力所犯係死刑、無期徒刑、最輕本刑為3 年以
    上有期徒刑以外之罪，其於本院準備程序中就被訴事實為有
    罪之陳述，經法官告知被告簡式審判程序之旨，並聽取公訴
    人、被告之意見後，由本院合議庭依刑事訴訟法第273 條之
    1 第1 項規定，裁定由受命法官獨任進行簡式審判程序，先
    予敘明。
二、上開事實，業據被告於本院審理時坦承不諱（見本院卷第29
    頁反面），且被告為警查獲時採尿送驗結果確呈嗎啡（即海
    洛因水解後之反應）及甲基安非他命之陽性反應，有台灣檢
    驗科技股份有限公司100 年4 月26日KH/2011/00000000號濫
    用藥物檢驗報告1 紙在卷可稽（見警卷第3 頁），上述鑑驗
    結果，係檢驗機關本於專業知識及以精密儀器或科學檢驗方
    法所得之結論，自可憑信。此外，復有搜索票、搜索筆錄、
    臺南市政府警察局第六分局毒品案尿液編號及年籍對照表各
    1 份在卷可證（見警卷第5 至7 頁），足見被告自白與事實
    相符，堪以採信。
三、按毒品危害防制條例於92年7 月9 日修正公布，自93年1 月
    9 日施行，其中第20條、第23條將施用毒品之刑事處遇程序
    ，區分為「初犯」、「5 年內再犯」、「5 年後再犯」，而
    依立法理由觀之，僅限於「初犯」、「5 年後再犯」，始應
    先經觀察、勒戒或強制戒治程序，倘被告於5 年內已再犯，
    經依法追訴處罰，縱其第三次（或第三次以上）再度施用毒
    品之時間，在初犯經觀察、勒戒或強制戒治執行完畢釋放5
    年以後，已不合於「5 年後再犯」之規定，且因已於「5 年
    內再犯」，顯見其再犯率甚高，原實施觀察、勒戒或強制戒
    治，已無法收其實效，即應依該條例第10條處罰。至於第三
    次（或第三次以上）施用毒品之時間，是否宜有期間限制？
    以多久為適宜？則分屬刑事政策、專門醫學範圍，非審判機
    關所能決定，有待循立法途徑解決（最高法院95年度第7 次
    及97年度第5 次刑事庭會議決議參照）。查被告曾於88年間
    因施用毒品案件，經本院以88年度毒聲字第631 號裁定送觀
    察、勒戒後，認有繼續施用毒品傾向，再經本院以88年度毒
    聲字第1945號裁定送戒治處所施以強制戒治，嗣經本院以88
    年度毒聲字第3667號裁定停止戒治處分付保護管束，於89年
    7 月3 日保護管束期滿視為執行完畢，由臺灣臺南地方法院
    檢察署檢察官以89年度戒毒偵字第476 號為不起訴處分確定
    ；復於90年間因施用毒品案件，經本院以90年度毒聲字第21
    5 號裁定送戒治處所施以強制戒治，嗣經本院以90年度毒聲
    字第2522號裁定停止戒治處分付保護管束，於91年4 月16日
    保護管束期滿視為執行完畢；再於92年間因施用毒品案件，
    經本院以92年度毒聲字第833 號裁定送戒治處所施以強制戒
    治，嗣於93年1 月9 日因法律修正而報結等情，有臺灣高等
    法院被告前案紀錄表1 份在卷可參。是被告於強制戒治執行
    完畢釋放後，5 年內已再犯施用毒品案件，經法院判處罪刑
    確定，則其再犯本件施用毒品案件，即非屬該條例第20條第
    3 項所稱「5 年後再犯」之情形，檢察官自應依法追訴。從
    而，本件事證明確，被告犯行洵堪認定。
四、查海洛因及甲基安非他命分屬毒品危害防制條例第2 條第2
    項第1 款、第2 款所稱之第一級、第二級毒品，均不得持有
    、施用，被告竟持以施用，核其所為，係犯同條例第10 條
    第1 項之施用第一級毒品罪、同條第2 項之施用第二級毒品
    罪。其施用前持有海洛因、甲基安非他命之低度行為，應為
    施用之高度行為所吸收，均不另論罪。被告以一行為同時施
    用第一級毒品海洛因及第二級毒品甲基安非他命，係一行為
    而觸犯數罪名，為想像競合犯，應從重之施用第一級毒品罪
    處斷。又被告前有如事實欄所載之論罪科刑及執行紀錄之事
    實，有臺灣高等法院被告前案紀錄表1 份在卷可按，其受徒
    刑之執行完畢，5 年以內故意再犯有期徒刑以上之本罪，為
    累犯，依法應加重其刑。至公訴意旨認：被告於警、偵訊所
    供述施用海洛因之時間，前後不一致，其顯非於同一時間，
    而係於不同時間，分別施用海洛因及甲基安非他命，故所犯
    上開2 罪應予分論併罰。惟查，甲基安非他命施用方式主要
    以燒煙吸食為主，而海洛因施用方式有注射方式（以針筒施
    打）或以燒煙吸食，二者是否可同時、同日施用，依藥理作
    用區分海洛因係中樞神經抑制劑，安非他命類毒品係中樞神
    經興奮劑，二者作用機轉不同，本不宜共用，然對毒品施用
    者並無考慮此一原則之必要，通常可視其習性，同時、同日
    施用任何毒品，且實務案例亦不乏同時混有海洛因及甲基安
    非他命之檢品等情，有法務部調查局93年7 月12日調科壹字
    第09300262550 號函及內政部刑事警察局94年1 月18日刑鑑
    字第0930247753號函可參，且為本院審判實務上所已知之事
    項。是依上開函文可知，海洛因、甲基安非他命尚非不可同
    時施用之。此外，被告於警、偵訊及本院審理時所供述施用
    毒品時間雖不一致，然尚難據此即可排除被告有同時施用上
    述2 種毒品之可能性，且遍查全案卷證資料，復無被告有何
    先後施用海洛因、甲基安非他命之情，本於罪疑唯輕之法理
    ，自應為有利被告之認定，即被告係以一行為同時施用海洛
    因、甲基安非他命。準此，公訴意旨認應予分論併罰，即有
    未洽，併此敘明。茲審酌被告素行非佳，經觀察、勒戒及強
    制戒治後，仍未能戒除毒癮，顯見其無戒毒悔改之意，惟念
    其施用毒品乃自戕行為及坦承犯行之犯後態度，並兼衡其前
    科素行、智識程度、生活狀況等一切情狀，爰量處如主文所
    示之刑。又被告所有供施用毒品所用之玻璃球，業經丟棄之
    情，已據其於本院審理時供述甚明（見本院卷第29頁反面）
    ，茲以玻璃球係易碎之物，且未據扣案，衡情，應已滅失，
    爰不另為沒收之諭知。
據上論斷，應依刑事訴訟法第273 條之1 第1 項、第299 條第1
項前段，毒品危害防制條例第10條第1 項、第2 項，刑法第11條
前段、第55條、第47條第1 項，判決如主文。
本案經檢察官馮君傑到庭執行職務。
中    華    民    國   100    年    10    月    27    日
                  刑事第八庭  法  官   蘇碧珠
右正本證明與原本無異。
如不服本判決應於收受本判決送達後10日內向本院提出上訴書狀
，其未敘述上訴理由者，並得於提起上訴後10日內向本院補提理
由書狀（均須按他造當事人之人數附繕本）「切勿逕送上級法院
」
                              書記官   許哲萍
中    華    民    國   100    年    10    月    27    日
附錄本案論罪科刑法條全文
毒品危害防制條例第10條：
施用第一級毒品者，處 6 月以上 5 年以下有期徒刑。
施用第二級毒品者，處 3 年以下有期徒刑。